【裁判字號】    97,易緝,19
【裁判日期】    970731
【裁判案由】    侵占等
【裁判全文】
臺灣宜蘭地方法院刑事判決              97年度易緝字第19號
公  訴  人  臺灣宜蘭地方法院檢察署檢察官
被      告  甲○○
                    （現在臺灣宜蘭看守所羈押中）
上列被告因侵占等案件，經檢察官提起公訴（96年度偵緝字第3
10、311號，經本院裁定進行簡式審判程序，爰不經通常審判程
序判決如下：
    主  文
甲○○幫助犯詐欺取財罪，處有期徒刑捌月，減為有期徒刑肆月
，如易科罰金，以銀元佰元即新台幣玖佰元折算壹日；又犯業
務侵占罪，處有期徒刑壹年，減為有期徒刑陸月，如易科罰金，
以新台幣壹仟元折算壹日。應執行有期徒刑拾月，如易科罰金，
以銀元佰元即新台幣玖佰元折算壹日。
    事  實
一、甲○○可預見將自己所有之存摺、金融卡及密碼等金融帳戶
    資料提供他人時，有供不法詐騙份子利用，而幫助他人為財
    產犯罪之虞，竟不違背其本意，基於幫助他人遂行詐欺之不
    確定犯意，於95年5、6月間某日時不詳時間，見報紙上徵求
    存摺之廣告，即撥打廣告上之電話，與真實姓名、年籍不詳
    之詐騙集團成員聯繫後，在宜蘭市火車站附近，將其所有之
    臺北國際商業銀行宜蘭分行帳號為0000000000000號帳戶及
    新竹國際商業銀行新屋分行帳號00000000000000號帳戶之存
    摺、印章、提款卡、密碼，以每帳戶新台幣（下同）3,500
    元之代價，出售予真實姓名、年籍不詳之詐騙集團成員。嗣
    因詐欺集團成員取得上開之帳戶存摺、金融卡、印章及密碼
    後，先後於：(一)95年6月20日下午3時30分許，撥打電話予乙○○，佯稱為乙○○之朋友而欲借款，致使乙○○陷於錯誤
    後，於同日下午3時51分許，匯款3萬元至甲○○上開臺北國
    際商業銀行宜蘭分行帳戶內；(二)95年6月23日下午2時許，利
    用網路遊戲網站，向高大明佯稱販賣虛擬金幣，致使高大明
    陷於錯誤，先後於同日下午4時32分許匯款9,208元、同日下
    午4時35分許匯款29,983元、同日下午9時5分許匯款12,960
    元至甲○○上開新竹國際商業銀行新屋分行帳戶內。詐騙集
    團成員於取得上開詐騙款項後，隨即將之提領一空。
二、甲○○於民國95年8月間，任職寶利開發實業有限公司（下
    稱寶利公司），為該公司仲介人員，負責房屋買賣交易磋商
    、過戶相關業務。丙○○於95年8月間委託寶利公司出售房
    屋，並於95年8月8日與甲○○一同在宜蘭縣羅東鎮○○路
    124-2號3樓與買方簽訂買賣契約。丙○○向買方收取20萬元
    訂金後，交予甲○○，委託甲○○為其將20萬元支付銀行，
    並辦理權利塗銷登記。詎甲○○於收受上開因業務所持有之
    20萬元後，竟意圖為自己不法之所有，將該20萬元侵占入己
    。
三、案經丙○○訴請臺灣宜蘭地方法院檢察署，及臺北市政府警
    察局士林分局報請臺灣士林地方法院檢察署呈請臺灣高等法
    院檢察署檢察長令轉臺灣宜蘭地方法院檢察署檢察官偵查起
    訴。
    理  由
一、訊據被告甲○○於本院審理中，對於上開幫助詐欺取財及業
    務侵占犯行均坦承不諱。經查：
  (一)就前開犯罪事實一部分，業據被害人乙○○（參見臺灣士林
    地方法院檢察署95年度偵字第10638號卷第114、115頁95 年
    6月20日警訊筆錄）、高大明（參見95年度偵字第10638 號
    卷第5、6頁95年6月23日警訊筆錄）於警訊中證述在卷，並
    有被害人高大明所提自動櫃員機交易明細表3紙（95年度偵
    字第10638號卷第8頁）、新竹國際商業銀行新屋分行95年7
    月12日竹商銀新屋字第09500447號函檢送之帳號
    00000000000000號帳戶開戶資料、往來交易明細（95年度偵
    字第10638號卷第16至25頁），及臺北國際商業銀行宜蘭分
    行95年10月24日北商銀宜蘭（095）字第00042號函檢送之開
    戶資料、往來交易明細（95年度偵字第10638號卷第74至82
    頁）等件在卷可證。
  (二)就前開犯罪事實二部分，業據被害人丙○○於偵查中證述在
    卷（參見臺灣宜蘭地方法院檢察署95年度他字第1515號卷第
    6頁95年10月27日偵訊筆錄、第10、11頁95年11月8日偵訊筆
    錄）。
  (三)綜上所述，本件事證明確，被告前開幫助詐欺取財、業務侵
    占犯行足堪認定，應依法論科。
二、被告就犯罪事實一犯行時，刑法業於94年2月2日修正公布，
    於95年7月1日施行。依修正後之刑法第2條第1項規定「行為
    後法律有變更者，適用行為時之法律。但行為後之法律有利
    於行為人者，適用最有利於行為人之法律」。該條係規範行
    為後法律變更所生新舊法比較適用之準據法，其本身無關行
    為可罰性要件之變更，是於刑法修正施行後，應適用該條之
    規定，為「從舊從新」之比較。又該條所稱「法律有變更」
    ，指行為時與裁判時之刑罰法律，關於刑罰權規範事項（特
    別指刑罰權形成規範、成罪規範、科刑規範）互有不同內容
    之規範而言。本於統一性及整體性原則，綜其全部罪刑之結
    果而為比較。本件關於新舊法比較適用之說明如下：
  (一)刑法第339條第1項定有罰金刑，而該罪罰金刑之下限，依修
    正前刑法第33條第5款規定：「主刑之種類如左：五、罰金
    ，一元以上。」換算成新台幣為3元，修正後刑法第33條第5
    款規定為：「主刑之種類如下：五、罰金，新台幣一千元以
    上，以百元計算之。」依修正後刑法第33條第5款規定，就
    罰金刑之下限有所提高。
  (二)修正前刑法第55條前段規定：「一行為而觸犯數罪名．．．
    ，從一重處斷。」惟95年7月1日修正公布施行之刑法第55條
    則規定：「一行為而觸犯數罪名者，從一重處斷。但不得科
    以較輕罪名所定最輕本刑以下之刑。」該項但書之增列，係
    科刑之限制，為法理之明文化，非屬法律之變更，不生新舊
    法比較之問題。
  (三)修正前刑法第41條第1項前段、第2項及罰金罰鍰提高標準條
    例第2條之規定，易科罰金之折算標準，應以銀元3百元折算
    一日，經換算為新台幣後，應以新台幣9百元折算為一日，
    且併合處罰之數罪均得易科罰金時，如應執行之刑逾有期徒
    刑6 月時，亦得為易科罰金之宣告。惟修正後刑法第41條第
    1項前段則規定「犯最重本刑為五年以下有期徒刑以下之刑
    之罪，而受六個月以下有期徒刑或拘役之宣告者，得以新台
    幣一千元、二千元或三千元折算一日，易科罰金。」，同條
    第2項規定：「前項規定於數罪併罰，其應執行之刑未逾六
    月者，亦適用之。」修正後刑法將易科罰金之標準提高，及
    數罪併罰之應執行刑逾有期徒刑6月時不得為易科罰金之宣
    告。是比較新舊法之結果，新法並非較有利於被告。
  (四)修正前刑法第51條規定：「數罪併罰，分別宣告其罪之刑，
    依左列各款定其應執行者：」其中第5款規定：「宣告多數
    有期徒刑者，於各刑中之最長期以上，各刑合併之刑期以下
    ，定其刑期。但不得逾20年。」惟95年7月1日修正公布施行
    之刑法第51條第5款則規定：「宣告多數有期徒刑者，於各
    刑中之最長期以上，各刑合併之刑期以下，定其刑期。但不
    得逾30年。」比較結果，修正後刑法並非較有利於行為人，
  (五)本件綜合上揭新舊刑法比較之結果，並本於統一性及整體性
    原則，關於被告所犯刑法之罪，新修正之刑法並未較有利於
    被告，爰一體適用修正前刑法。
三、核被告所為，係犯刑法第336條第2項業務侵占罪，及同法第
    339條第1項詐欺取財罪之幫助犯。被告幫助他人犯詐欺取財
    罪，為幫助犯，依刑法第30條第2項減輕其刑。被告以一交
    付上開臺北國際商業銀行宜蘭分行帳戶資料及新竹國際商業
    銀行新屋分行帳戶資料之幫助行為，同時幫助詐騙集團成員
    詐騙被害人乙○○、高大明，係以一行為觸犯數罪名，為想
    像競合犯，應從一重依詐欺取財罪之幫助犯論處。爰審酌被
    告為圖私利，利用職務之便而侵占他人財物，同時將其銀行
    帳戶提供詐騙集團成員使用，致使詐騙集團成員利用帳戶詐
    騙他人，依其犯罪之動機、目的、手段、犯罪所生之損害，
    及犯罪後之態度等一切情狀，就其所犯上開2罪分別量處如
    主文所示之刑。被告於行為後，中華民國九十六年罪犯減刑
    條例於96年7月4日制定公布，於同月16日施行，依該條例第
    2條第1項第3款規定：「犯罪在中華民國九十六年四月二十
    四日以前者，除本條例另有規定外，依下列規定減刑：三、
    有期徒刑、拘役或罰金，減其刑期或金額二分之一。」，被
    告前開犯行係於96年4月24日以前所犯，復無同條例第3條第
    1項第15款所列宣告刑逾有期徒刑1年6月之情形，應依該條
    例減刑之，並定其應執行刑，及諭知易科罰金之折算標準。
據上論斷，應依刑事訴訟法第273條之1第1項、第299條第1項前
段，刑法第2條第1項前段、第336條第2項、第339條第1項、第30
條、第55條、修正前刑法第41條第1項前段、第2項、修正後刑法
第41條第1項前段、修正前刑法第51條第5款，刑法施行法第1條
之1第1項、第2項前段，修正前罰金罰鍰提高標準條例第2條，現
行法規所定貨幣單位折算新台幣條例第2條，中華民國九十六年
罪犯減刑條例第2條第1項第3款、第7條、第9條，判決如主文。
本案經檢察官賴淑萍到庭執行職務
中    華    民    國    97    年    7     月    31    日
                  刑事第四庭法  官  辜漢忠
以上正本證明與原本無異。
如不服本判決應於收受本判決後10日內向本院提出上訴書狀，並
應敘述具體理由。若未敘述理由者，應於上訴期間屆滿後20日內
向本院補提理由書狀(均須按他造當事人之人數附繕本)。
                            書記官  許麗汝
中    華    民    國    97    年    7     月    31    日
附錄本案論罪科刑法條：
刑法第336條第2項
對於業務上所持有之物，犯前條第1項之罪者，處6月以上5年以
下有期徒刑，得併科3千元以下罰金。
刑法第339條第1項
意圖為自己或第三人不法之所有，以詐術使人將本人或第三人之
物交付者，處5年以下有期徒刑、拘役或科或併科1千元以下罰金
。


司法院資訊處製作；財團法人民間司法改革基金會備份。
